---
title: "Présentation data.table"
author: "Philippe Chataignon"
output:
  html_document: default
  html_notebook: default
---

# data.frame

```{r}
library(tibble)
library(data.table)
df <- data.frame(
  id=c('A', 'A', 'B', 'C', 'B', 'C', 'A', 'B'), 
  value1=c(5,9,4,3,2,7,6,1), 
  value2=c(8,4,6,3,2,1,5,7),
  stringsAsFactors = F
)
dft <- as_tibble(df)
dt <- as.data.table(df)

df
dft
dt

```

## Filtrer les lignes

```{r}
df[df$id == 'A',]
```

## Sélectionner une colonne

```{r}
df$value1
df[,"value1"]
dft$value1
dft[,"value1"]
dt$value1
dt[,"value1"]
dt[,value1]
```

## Les deux en même temps

```{r}
df[df$id == 'A',]$value1
df[df$id == 'A', "value1"]
```


```{r}
# équivaut à dt$value1
dt[,value1]
```

Si on passe une *liste*, alors on récupère un *data.table* et
non un *vecteur*.

```{r}
dt[,list(value1)]
```

Entre les [], on peut remplacer *list()* par un point.

```{r}
dt[,.(value1)]
```

## Les deux en même temps

```{r}
dt[id == 'A', value1]
```

# Somme de value1 pour id A
## data.frame

```{r}
sum(df[df$id == 'A', "value1"])
sum(dft[dft$id == 'A', "value1"])
```

## data.table
```{r}
dt[id=='A', sum(value1)]
```

# Somme de value1 et value2 pour chaque id
## data.frame

```{r}
df
```

```{r}
aggregate(cbind(value1, value2) ~ id, 
          df, 
          sum
)
```

## dplyr
```{r}
library(dplyr)
dft %>% 
  group_by(id) %>% 
  summarize(
    value1 = sum(value1),
    value2 = sum(value2)
  )
```

## data.table
```{r}
dt[,
   .(
     value1=sum(value1), 
     value2=sum(value2)
   ), 
   by=id
]
```

# Somme de value1 et value2 pour chaque id sauf B
## data.frame

```{r}
aggregate(
  cbind(value1, value2) ~ id, 
  df[df$id != 'B',], 
  sum
)
```

## dplyr
```{r}
library(dplyr)
dft %>% 
  filter(id != "B") %>% 
  group_by(id) %>% 
  summarize(
    value1 = sum(value1),
    value2 = sum(value2)
  )
```
## data.table
```{r}
dt[
  id != 'B',
  .(value1=sum(value1), value2=sum(value2)), 
  by=id
]
```

## data.table (variante SDcols)
```{r}
dt[
  id != 'B',
  lapply(.SD, sum),
  by=id,
  .SDcols=c('value1', 'value2')
]
```
# Performance

``data.table`` est très performant sur des tables
volumineuses, de l'ordre de quelque Go car elles doivent
tenir en RAM.  On peut utiliser ``dplyr`` pour récupérer les
données depuis une base de données (PostgreSQL, Netezza,
MySQL...) avant de travailler avec ``data.table``.

Ici, on va créer un ``data.frame`` de 100 millions de lignes
et le ``data.table`` correspondant et comparer les résultats
en terme de temps d'accès.

## Création d'une table de 100 millions de lignes

```{r}
grpsize <- ceiling(1e8/26^2) %/% 26 * 26
print(grpsize)

DT <- data.table(
  x=rep(LETTERS,each=26*grpsize),
  y=rep(letters,26,each=grpsize),
  v=runif(grpsize*26^2)
)

DF <- as_tibble(DT)
DT
```

## Filtre sur une variable

On filtre sur x égal à R avec le ``data.frame``

```{r}
system.time(ans1 <- DF[DF$x=="R",])
ans1
```

On filtre sur x égal à R avec le ``data.table`` : les temps
sont similaires.

```{r}
system.time(ans2 <- DT[x=="R",])
```

Par contre, si on fait une deuxième recherche, le temps
reste identique pour le ``data.frame``, mais est beaucoup
plus rapide pour le ``data.table``.

```{r}
system.time(ans1 <- DF[DF$x=="E",])
```

```{r}
system.time(ans2 <- DT[x=="E",])
```
```{r}
system.time(ans1 <- DF[DF$x=="M",])
```

```{r}
system.time(ans2 <- DT[x=="M",])
```

En fait, dans le cas de filtres simples, ``data.table`` crée
automatiquement un index lors de la première recherche et le
réutilise ensuite.

Une possibilité très intéressante de ``data.table`` est de
pouvoir *indexer* par une ou plusieurs variables, ce qui va
faciliter et accélérer l'accès aux lignes correspondantes.

## Utilisation de clé (key) avec data.table

### Absence de clé

```{r}
system.time(DF[DF$x=="S" & DF$y=="i",])
```

```{r}
system.time(DT[x=="S" & y=="i",])
```

### Création d'une clé sur les variables x et y

```{r}
system.time(setkey(DT, x, y))
```

### Mesures de temps d'accès

```{r}
system.time(DT[.("S","i"),])
```

```{r}
DT[.("R", "x")]
```

```{r}
DT[.("H")]
```
