---
title: "Présentation data.table"
author: "Philippe Chataignon"
output:
  html_document: default
  html_notebook: default
---

# data.frame

```{r}
df <- data.frame(
  id=c('A', 'A', 'B', 'C', 'B', 'C', 'A', 'B'), 
  value1=c(5,9,4,3,2,7,6,1), 
  value2=c(8,4,6,3,2,1,5,7),
  stringsAsFactors = F
)
df
```

## Filtrer les lignes

```{r}
df[df$id == 'A',]
```

## Sélectionner une colonne

```{r}
df[,"value1"]
```

## Les deux en même temps

```{r}
df[df$id == 'A', "value1"]
```

# data.table

```{r}
library(data.table)
dt <- data.table(
  id=c('A', 'A', 'B', 'C', 'B', 'C', 'A', 'B'), 
  value1=c(5,9,4,3,2,7,6,1), 
  value2=c(8,4,6,3,2,1,5,7)
)
dt
```

## Filtrer les lignes

```{r}
# la syntaxe df fonctionne également
dt[id == 'A',]
```

## Sélectionner une colonne

```{r}
dt[,value1]
```

## Les deux en même temps

```{r}
dt[id == 'A', value1]
```

# Somme de value1 pour id A
## data.frame

```{r}
sum(df[df$id == 'A', "value1"])
```

## data.table
```{r}
dt[id=='A', sum(value1)]
```

# Somme de value1 et value2 pour chaque id
## data.frame

```{r}
aggregate(cbind(value1, value2) ~ id, 
          df, 
          sum
)
```

## data.table
```{r}
dt[,
   .(value1=sum(value1), value2=sum(value2)), 
   by=id
]
```

# Somme de value1 et value2 pour chaque id sauf B
## data.frame

```{r}
aggregate(
  cbind(value1, value2) ~ id, 
  df[df$id != 'B',], 
  sum
)
```

## data.table
```{r}
dt[
  id != 'B',
  .(value1=sum(value1), value2=sum(value2)), 
  by=id
]
```

## data.table (variante SDcols)
```{r}
dt[
  id != 'B',
  lapply(.SD, sum),
  by=id,
  .SDcols=c('value1', 'value2')
]
```
# Performance

``data.table`` est très performant sur des tables volumineuses,
de l'ordre de quelque Go car elles doivent tenir en RAM. 
On peut utiliser ``dplyr`` pour récupérer les données depuis une
base de données (PostgreSQL, Netezza, MySQL...) avant de travailler
avec ``data.table``.

Ici, on va créer un ``data.frame`` de 100 millions de lignes et le ``data.table``
correspondant et comparer les résultats en terme de temps d'accès.

## Création d'une table de 100 millions de lignes

```{r}
grpsize = ceiling(1e8/26^2)

DF <- data.frame(
  x=rep(LETTERS,each=26*grpsize),
  y=rep(letters,each=grpsize),
  v=runif(grpsize*26^2),
  stringsAsFactors=FALSE
)

DT <- setDT(DF)
DT
```

## Filtre sur une variable

On filtre sur x égal à R avec le ``data.frame``

```{r}
system.time(ans1 <- DF[DF$x=="R",])
```

On filtre sur x égal à R avec le ``data.table`` : les temps
sont similaires.

```{r}
system.time(ans2 <- DT[x=="R",])
```

Par contre, si on fait une deuxième recherche, le temps
reste identique pour le ``data.frame``, mais est beaucoup plus 
rapide pour le ``data.table``.

```{r}
system.time(ans1 <- DF[DF$x=="E",])
```

```{r}
system.time(ans2 <- DT[x=="E",])
```
```{r}
system.time(ans1 <- DF[DF$x=="M",])
```

```{r}
system.time(ans2 <- DT[x=="M",])
```

En fait, dans le cas de filtres simples, ``data.table`` crée automatiquement un index
lors de la première recherche et le réutilise ensuite.

Une possibilité très intéressante de ``data.table`` est de pouvoir *indexer* par
une ou plusieurs variables, ce qui va faciliter et accélérer l'accès aux lignes
correspondantes.

## Utilisation de clé (key) avec data.table

### Absence de clé

```{r}
system.time(DF[DF$x=="S" & DF$y=="i",])
```
```{r}
system.time(DT[x=="S" & y=="i",])
```

### Création d'une clé sur les variables x et y

```{r}
system.time(setkey(DT, x, y))
```

### Mesures de temps d'accès

```{r}
system.time(DT[.("S","i"),])
```

```{r}
DT[.("R", "x")]
```
